【裁判字號】    99,易,47
【裁判日期】    990524
【裁判案由】    違反家庭暴力防治法
【裁判全文】
臺灣臺東地方法院刑事判決                99年度易字第47號
公  訴  人  臺灣臺東地方法院檢察署檢察官
被      告  乙○○
選任辯護人  吳漢成律師
上列被告因違反家庭暴力防治法案件，經檢察官提起公訴（99年
度偵字第62號），本院判決如下：
    主  文
乙○○違反法院依家庭暴力防治法第十四條第一項所為禁止騷擾
行為之民事通常保護令裁定，處拘役貳拾日，如易科罰金，以新
臺幣壹仟元折算壹日。
    犯罪事實
一、乙○○與丙○○曾有同居關係，為家庭暴力防治法第3條第2
    款所定家庭成員。乙○○前曾於民國98年1月21日晚間10時5
    0許，在丙○○位於臺東縣長濱鄉三間村三間屋23之9號住處
    內，對丙○○實施不法侵害行為，經丙○○向本院家事庭聲
    請核發民事通常保護令，本院乃於98年3月27日核發98年度
    家護字第27號民事通常保護令予丙○○，裁定令乙○○不得
    對丙○○實施身體或精神上不法侵害行為，且不得對於丙○○為騷擾之行為，該保護令之有效期間為8月。詎乙○○明
    知上開保護令之內容，竟違反前開保護令所示之命令，於下
    班後即98年9月4日下午5時30分許，前往丙○○上班之臺東
    縣長濱鄉立圖書館內逗留，見丙○○不予理會，遂向在圖書
    館內閱報之張壁華訴苦抱怨，嗣丙○○以手機錄影功能進行
    蒐證錄影時，突以「雞巴毛炒辣椒啦！不要錄。」之言語辱
    罵騷擾丙○○（是否另涉公然侮辱罪嫌，因丙○○並未就此
    提出告訴，因此檢察官並未就此提起公訴），而違反上揭禁
    止對丙○○以言語辱罵等騷擾行為之通常保護令，丙○○旋
    於同日晚上9時30分許報警處理，而悉上情。
二、案經丙○○述由臺東縣警察局成功分局報請臺灣臺東地方法
    院檢察署檢察官偵查起訴。
    理  由
壹、程序部分
一、本案被告所犯家庭暴力防治法第61條第2款之違反保護令罪
    ，係刑事訴訟法第376條第1款所列之罪，依同法第284條之1
    規定，第一審得由法官獨任進行審判程序，合先敘明。
二、按依照刑事訴訟法第158條之3之規定，證人、鑑定人依法應
    具結而未具結者，其證言或鑑定意見，不得作為證據。本件
    被害人丙○○於99年1月19日偵查中所為之證詞，未經依法
    具結，又別無其他拒絕證言之理由，此部分所為之證詞，並
    無證據能力。
貳、實體部分
一、據以論罪之證據：
(一)、訊據被告乙○○矢口否認有何辱罵丙○○之違反保護令犯行
    ，辯稱：「雞巴毛炒辣椒」在當地的意思是不去理會外面的
    流言，且伊是對著友人丁○○講的，沒有去辱罵騷擾丙○○
    云云。
(二)、經查：上揭犯罪事實，業據證人即被害人丙○○先後於警詢
    及本院審理中指訴在卷（分見警卷第6至8頁、本院卷第97至
    100 頁），復據證人丁○○於本院審理中證述屬實（見本院
    卷第100至106頁），且經本院勘驗被害人丙○○於警局提出
    之錄影檔三段，其中關於錄影檔第二段（檔名：98.09.04；
    影片039），該影像顯示被告起身稱：「雞巴毛炒辣椒啦，
    不要錄」等語，業據本院當庭播放光碟勘驗無誤，此有勘驗
    筆錄在卷可證（見本院卷第92頁背面），該內容復為被告所
    不爭執。衡諸被告上開言語係連續陳述，證人丁○○當時又
    在聽其訴苦，並無錄音、錄影之動作，按照一般情理，被告
    本無辱罵證人丁○○之動機，其對象顯為當時持手機對其拍
    攝之被害人丙○○。雖證人丁○○於本院作證時認為上開話
    語係針對伊本人所述云云，揆諸上開說明，當可知悉應係證
    人丁○○誤認被告在罵她。足徵被告所辯，顯係卸責之詞，
    應不足採信。
(三)、又證人丁○○於警詢中所述：「【問：當時乙○○是否有對
    丙○○口出污衊的言語（雞巴毛炒辣椒、你去被幹是你家的
    事）？】我忘記了。」（見警卷第10頁）；及偵查中證述：
    『（問：妳當時有無聽到乙○○說「雞巴毛炒辣椒」？）我
    沒有聽到，不是很清楚，我沒有什麼印象。』云云，固與證
    人丁○○於本院審理中證稱被告確有說「雞巴毛炒辣椒」一
    語不同，經本院提示上開筆錄內容訊之證人丁○○，其已表
    示以審理中之證詞為主，復經被告坦認確有說「雞巴毛炒辣
    椒」一語，因此證人丁○○於警詢及偵查中關於上開證詞內
    容不足採信。
(四)、此外，並有被害人丙○○提出之錄影光碟1片及本院98年度
    家護字第27號民事通常保護令在卷可稽，本案事證明確，被
    告犯行洵堪認定。
二、論罪與量刑
(一)、按家庭暴力防治法所稱家庭暴力，指家庭成員間實施身體或
    精神上不法侵害之行為；又所稱騷擾，指任何打擾、警告、
    嘲弄或辱罵他人之言語、動作或製造使人心生畏怖情境之行
    為，家庭暴力防治法第 2條第1款、第3款分別定有明文。觀
    諸上開條文將言語、動作或製造使人心生畏怖情境之騷擾行
    為與精神上之不法侵害行為予以分列，足徵二者概念並非同
    一或重疊，故所謂精神上不法侵害，解釋上應不包含言語、
    動作或製造使人心生畏怖情境之騷擾在內。核被告乙○○所
    為，係違反法院依家庭暴力防治法第14條第1項第2款所為之
    禁止騷擾行為之民事通常保護令裁定，而犯同法第61條第2
    款之違反保護令罪。
(二)、爰審酌被告知悉本院所核發之上開保護令，竟仍無視於該保
    護令之禁制，而依被告使用之手機號碼（該號碼詳卷）所調
    得之通聯紀錄顯示：被害人自98年9月4日凌晨0時49分20秒
    起至同日凌晨2時36分26秒止，合計打了36通電話給被告，
    其中有32通未接通；被告於同日上午6時57分1秒打了1通電
    話予被害人，通話時間490秒；同日上午8時16分3秒打給被
    害人，通話時間41秒；被害人於同日上午8時29分39秒打電
    話予被告，通話時間87秒；被告於同日上午8時31分56秒打
    給被害人，通話時間68秒；被害人於同日上午8時45分5秒打
    電話予被告，通話時間16秒；長濱鄉圖書館電話000-000000
    於同日中午12時45分53秒撥出電話至被告手機，通話時間50
    秒等情，有通聯紀錄在卷可稽，被告於上開時間前往長濱鄉
    圖書館內找被害人固事出有因，惟對被害人為本案騷擾犯行
    ，所為誠屬不該，幸本件騷擾犯罪情節不大，被害人於審理
    中亦表明若被告願知錯悔改而不再犯，伊沒有意見等語在卷
    ，又被告前有不能安全駕駛交通工具案件前科之素行，此有
    臺灣高等法院被告前案紀錄表在卷可參，素行非惡，兼衡酌
    其犯罪之動機、手段、所生危險、智識程度、生活與經濟狀
    況，與被害人之平日關係，兼及犯後態度等一切情狀，量處
    如主文所示之刑，併諭知易科罰金之折算標準。
(三)、另關於被害人丙○○提出之錄影檔第三段（98年9月4日；影
    片040）內容，固有被告稱：「他要去給人家幹，是他家的
    事情」等語，惟依影像顯示：被告是站在圖書館門口，是與
    不知名之他人對話，而非與攝影者（即被害人）對話，無法
    確定是針對被害人丙○○所為之騷擾行為，此外，並無其他
    證據足以證明被告確另有此部分之騷擾行為，本於證據裁判
    原則，自應為被告有利之認定。因此部分本未經檢察官起訴
    ，爰不另為無罪諭知，並附此敘明。
據上論斷，應依刑事訴訟法第284條之1、第299條第1項前段，家
庭暴力防治法第61條第2款，刑法第11條前段、第41條第1項前段
，判決如主文。
本案經檢察官甲○○到庭執行職務。
中    華    民    國    99    年    5     月    24    日
                      刑事第二庭  法  官  李水源
以上正本證明與原本無異。
如不服本判決應於收受送達後10日內向本院提出上訴書狀，並應
敘述具體理由；其未敘述上訴理由者，應於上訴期間屆滿後20日
內向本院補提理由書（均須按他造當事人之人數附繕本）。「切
勿逕送上級法院」。告訴人或被害人對於本判決如有不服，請書
具不服之理由狀，請求檢察官上訴，其上訴期間之計算係以檢察
官收受判決正本之日期為準。
                                  書記官  陳昭穎
中    華    民    國    99    年    5     月    24    日
附錄本案論罪科刑法條全文
家庭暴力防治法第61條：
違反法院依第14條第1項、第16條第3項所為之下列裁定者，為本
法所稱違反保護令罪，處3年以下有期徒刑、拘役或科或併科新
臺幣10萬元以下罰金：
一、禁止實施家庭暴力。
二、禁止騷擾、接觸、跟蹤、通話、通信或其他非必要之聯絡行
    為。
三、遷出住居所。
四、遠離住居所、工作場所、學校或其他特定場所。
五、完成加害人處遇計畫。

司法院資訊處製作；財團法人民間司法改革基金會備份。
